臺灣苗栗地方法院刑事判決
111年度訴字第331號
公  訴  人  臺灣苗栗地方檢察署檢察官
被      告  鄧文森



指定辯護人  本院公設辯護人  蔡文亮
上列被告因違反槍砲彈藥刀械管制條例案件，經檢察官提起公訴
 （110年度偵字第3331號、110年度偵字第4022號），本院判決
如下：
    主  文
鄧文森犯非法持有其他可發射金屬具殺傷力之槍枝罪，處有期徒
刑貳年，併科罰金新臺幣參萬元，罰金如易服勞役，以新臺幣壹
仟元折算壹日。緩刑伍年，並應於本判決確定之日起壹年內，向
指定之政府機關、政府機構、行政法人、社區或其他符合公益目
的之機構或團體，提供捌拾小時之義務勞務。緩刑期間內付保護
管束。
扣案之土造長槍壹枝（槍枝管制編號：0000000000號）、銑得釘
火藥捌拾參顆、鋼珠柒拾肆顆，均沒收。
    犯罪事實
一、鄧文森明知具殺傷力之改造槍枝，屬槍砲彈藥刀械管制條例
    所管制之違禁物品，非經中央主管機關許可，不得持有，仍
    基於非法持有具有殺傷力槍枝之犯意，於民國109年初某日
    ，在苗栗縣大湖鄉富興村九芎坪附近，經某不詳之人贈與其
    可發射金屬或子彈之土造長槍1支後，即藏置在其苗栗縣泰
    安鄉清安村1鄰洗水坑29號住處，或放置在其車牌號碼00-00
    00號自小客車上，而非法持有該土造長槍。嗣苗栗縣警察局
    大湖分局泰安分駐所員警，於110年5月18日接獲民眾傅學斌
    報案，指稱其妻名下之車牌號碼0000-00廂式自小客貨車右
    前車門板金，在前一日晚上10時10分許，遭人用鋼珠擊中凹
    陷，警方遂調閱路口監視器畫面，發現鄧文森涉嫌重大（鄧
    文森涉犯毀損部分，業經檢察官以證據不足為由，另為不起
    訴處分），乃於110年5月24日10時09分許，持本院核發之搜
    索票，搜索鄧文森上開住處及車輛，在鄧文森所有上開車牌
    號碼00-0000號自小客車上，扣得前揭土造長槍1支、銑得釘
    火藥83顆、鋼珠74顆。
二、案經苗栗縣警察局大湖分局報告臺灣苗栗地方檢察署檢察官
    偵查起訴。　　
    理    由
壹、證據能力部分
一、按被告以外之人於審判外之陳述，雖不符刑事訴訟法第159
    條之1 至第159 條之4 規定，而經當事人於審判程序同意作
    為證據，法院審酌該言詞陳述或書面陳述作成時之情況，認
    為適當者，亦得為證據，刑事訴訟法第159 條之5 第1 項定
    有明文。經查，本判決所引用被告以外之人於審判外之供述
    證據，被告及辯護人在本院行準備程序時，均同意有證據能
    力（見本院卷第33頁），本院審酌前開證據均經依法踐行調
    查證據程序，又製作當時之過程、內容及功能，尚無違法不
    當、顯不可信與不得作為證據等情，復均與本案具關連性，
    認以之作為證據應屬適當，而均有證據能力。
二、其餘資以認定被告犯罪事實之非供述證據，查無違反法定程
    序取得之情形，均具有證據能力。
貳、實體方面
一、認定犯罪事實所憑之證據及理由
    上開犯罪事實，業據被告鄧文森於警詢、偵查、本院準備程
    序及審理時，均坦承不諱（第3331號偵卷第35至37、157頁
    、本院卷第32、57頁），並經證人傅學斌於警詢時指訴其使
    用之車牌號碼0000-00自小客貨車前車門板金，有遭人以鋼
    珠擊中等語明確（見第4022號偵卷第77至80頁），並有苗栗
    縣警察局槍枝初步檢視報告表、槍枝初步檢視照片、槍枝初
    步檢視承辦人員履歷資料、查獲車輛及槍枝、火藥及鋼珠照
    片共10張、證人傅學斌使用之上開自用小客貨車照片4張、
    監視器錄影截圖13張、臺灣苗栗地方檢察署勘驗報告及監視
    錄影光碟截圖10張在卷足憑（見第4022號偵卷115至155、16
    7至173頁），此外復有土造長槍1枝、銑得釘火藥83顆、鋼
    珠74顆，扣案足資佐證。至扣案之槍枝送請內政部警政署刑
    事警察局依檢視法、性能檢驗法鑑定結果認為：「送鑑土造
    長槍1枝（槍枝管制編號0000000000，槍枝總長約123公分）
    ，認係其他可發射金屬或子彈之槍枝，由金屬擊發機構、木
    質槍托及已貫通之金屬槍管組合而成，擊發功能正常，可供
    擊發口徑0.27吋打釘槍用空包彈（作為發射動力），用以發
    射彈丸使用，認具殺傷力，有該局110年8月30日刑鑑字第11
    00068119號鑑定書1份在卷足憑（見第3331號偵卷第193至19
    6頁）。是被告之自白，與事實相符，應堪信為真實。本案
    事證已臻明確，被告上開犯行，堪以認定，應予依法論科。
二、論罪科刑
  ㈠核被告所為，係犯槍砲彈藥刀械管制條例第8條第4項之非法
    持有其他可發射金屬具殺傷力之槍枝罪。
  ㈡按刑法第59條所規定之酌量減輕其刑，係裁判上之減輕，必
　　以犯罪之情狀顯可憫恕，認為科以最低度刑仍嫌過重者，始
　　有其適用。如別有法定減輕之事由者，應優先適用法定減輕
　　事由減輕其刑後，猶嫌過重時，方得為之（最高法院98年度
　　台上字第6342號判決意旨參照）。所謂「犯罪之情狀」，與
　　同法第57條規定科刑時應審酌之一切情狀，並非有截然不同
　　之領域，於裁判上酌減其刑時，應就犯罪一切情狀（包括第
　　57條所列舉之10款事項），予以全盤考量，審酌其犯罪有無
　　可憫恕之事由（即有無特殊之原因與環境，在客觀上足以引
　　起一般同情，以及宣告法定低度刑，是否猶嫌過重等等），
　　以為判斷（最高法院95年度台上字第6157號、88年度台上字
　　第1862號判決意旨參照）。查槍砲彈藥刀械管制條例第8條
    第4項規定，其法定刑為「3年以上10年以下有期徒刑，併科
    新臺幣700萬元以下罰金」，已如前述，刑度甚為嚴峻，然
    同為非法持有槍枝之人，持有之動機不一，犯罪情節亦未必
    相同，是非法持有槍枝行為所造成社會危害之程度，自屬有
    異，若謂持有槍枝之行為人，一律認為對社會治安造成極大
    危害，而未就客觀之行為情狀與主觀之惡性予以評價，即逕
    認無刑法第59條規定之適用，自失事理之平，亦有生過度評
    價行為人之罪責，致生罪刑不相當之疑慮。是為期使個案裁
    判之量刑，能斟酌妥適，倘持有槍枝之行為人，依其犯罪情
    狀，若量處槍砲彈藥刀械管制條例第8 條第4 項之法定最低
    度刑，確實有可憫恕之處，當應適用刑法第59條之規定酌減
    其刑，如此不僅可達到懲儆及防衛社會之目的者，亦符合罪
    刑相當原則及比例原則。被告本案所持有之土造長槍數量僅
    有1 枝，且外觀老舊笨重，結構粗糙簡略，此有扣案物照片
    可證（見第4022號偵卷第117至120頁）；又被告被警查獲後
    ，均供稱槍枝係供其打獵之用，復無其他證據顯示被告曾持
    本案長槍用以從事其他犯罪行為，此等行為情狀，顯與非法
    持有結構精細或多數槍枝，擁槍自重甚或持槍犯罪之人有所
    區別，故自被告本案犯行之客觀情節及主觀惡性觀之，若量
    處法定最低本刑即「3 年有期徒刑，併科罰金1 千元」，尚
    嫌過重，客觀上足以引起一般人之同情，爰依刑法第59條規
    定酌減其刑。
  ㈢次按犯本條例之罪，於偵查或審判中自白，並供述全部槍砲
    、彈藥、刀械之來源及去向，因而查獲或因而防止重大危害
    治安事件之發生者，減輕或免除其刑，槍砲彈藥刀械管制條
    例第18條第4 項前段固定有明文。然被告雖供稱扣案之槍枝
    ，係何文鈞於109年間，在苗栗縣大湖鄉富興村九芎坪附近
    送伊等語乙節，經本院函詢臺灣苗栗地方檢察署何文鈞是否
    已查獲，經該署函覆稱：「關於鄧文森槍砲彈藥刀械管制條
    例一案，本署並未查獲上手何文鈞，茲檢送111年度偵字第5
    485號何文鈞槍砲彈藥刀械管制條例案件不起訴處分正本乙
    份供參。」有該署111年10月6日苗檢松黃111蒞2960字第111
    9024418號函1紙暨所附檢察官不起訴處分書1份在卷足憑（
    見本院卷）。是本案並未因被告之供述而查獲本案長槍之來
    源，自無從援引槍砲彈藥刀械管制條例第18條第4 項前段規
    定予以減免其刑，附此敘明。
  ㈣爰以行為人責任為基礎，審酌我國法律嚴禁非法持有槍枝，
　　目的在維護國民生命、身體之安全，使國民遠離槍械威脅之
　　恐懼，並進而避免槍械成為實施其他犯罪之工具，然被告無
　　視於法律禁令，非法持有可發射金屬具殺傷力之槍枝，對他
　　人之生命、身體安全，造成無形威脅，然衡前述槍枝僅供打
    獵用之情狀，可認被告本案犯罪情節尚非嚴鉅，並考量其犯
    後能坦承犯行，深表悔意之犯後態度，目前尚無前科，素行
    尚稱良好，有臺灣高等法院被告前案紀錄表在卷足憑，另斟
    酌被告向本院自述教育程度為國中畢業，幫人種植草莓，月
    收入約新臺幣（下同）1、2萬元，1子2女均已結婚，目前其
    與90幾歲母親同住，需其扶養照顧，並考量檢察官、辯護人
    及被告對刑度之意見，被告為本案犯行之動機、目的、所生
    社會危害性等一切情狀，量處如主文所示之刑，並就併科罰
    金部分，諭知易服勞役之折算標準，以資懲儆。
  ㈤查被告前未曾因故意犯罪受有期徒刑以上刑之宣告，有臺灣
    高等法院被告前案紀錄表在卷足憑，本院經綜衡考量前述種
    種關於被告本案犯罪之客觀及主觀情狀，及被告目前有正當
    職業，家庭生活功能正常等情形，若使被告入監執行，能否
    確實收教化之效，並非全然無疑，但對其家庭、事業及將來
    出監後對社會之銜接適應，顯然會造成極大影響，因此本院
    認為，被告經此司法程序，應能知所警惕，當無再犯之虞，
    是對其所宣告之刑，應以暫不執行為適當，爰依刑法第74條
    第1 項第1 款之規定，宣告緩刑5年，以勵自新，惟為使被
    告對自身行為有所警惕，重建其正確法治觀念，併諭知被告
    應按主文所示之方式，依刑法第74條第2項第5款規定，應於
    本判決確定之日起1年內，向指定之政府機關、政府機構、
    行政法人、社區或其他符合公益目的之機構或團體，提供80
    小時之義務勞務，另依刑法第93條第1項第2款之規定，宣告
    於緩刑期間內付保護管束，俾能由觀護人予以適當督促，以
    防其再犯並用以自新。
三、沒收部分　　
　　扣案之土造長槍1枝，屬違禁物，應依刑法第38條第1 項規
    定宣告沒收之；至扣案之銑得釘火藥83顆、鋼珠74顆，均屬
    被告所有而供犯罪所用之物，業據被告於本院審理中坦承不
    諱（本院卷第55頁），爰依同條第2項前段規定一併宣告沒
    收。
據上論斷，應依刑事訴訟法第299 條第1 項前段，判決如主文。
本案經檢察官吳宛真提起公訴及到庭執行職務。
中　　華　　民　　國　　111  　年　　12　　月　　7　　日
　　　　　　　　　刑事第一庭  審判長法　官　陳茂榮
　　　　　　　　　                  法  官  顏碩瑋
　　　　　　　　　                  法  官  柳章峰
以上正本證明與原本無異。　　　　　　　　　　　　　　　　如不服本判決應於收受判決後20日內向本院提出上訴書狀，並應敘述具體理由。其未敘述上訴理由者，應於上訴期間屆滿後20日內向本院補提理由書(均須按他造當事人之人數附繕本)「切勿逕送上級法院」。
        　　　　　　　　　　　　　　書記官　王祥鑫　　　
中　　華　　民　　國　　111 　年　　12　　月　　7 　　日
附錄本案論罪科刑法條全文　
槍砲彈藥刀械管制條例第8 條
未經許可，製造、販賣或運輸制式或非制式鋼筆槍、瓦斯槍、麻
醉槍、獵槍、空氣槍或第四條第一項第一款所定其他可發射金屬
或子彈具有殺傷力之各式槍砲者，處無期徒刑或五年以上有期徒
刑，併科新臺幣一千萬元以下罰金。
未經許可，轉讓、出租或出借前項所列槍砲者，處五年以上有期
徒刑，併科新臺幣一千萬元以下罰金。
意圖供自己或他人犯罪之用，而犯前二項之罪者，處無期徒刑或
七年以上有期徒刑，併科新臺幣一千萬元以下罰金。
未經許可，持有、寄藏或意圖販賣而陳列第一項所列槍砲者，處
三年以上十年以下有期徒刑，併科新臺幣七百萬元以下罰金。
第一項至第三項之未遂犯罰之。
犯第一項、第二項或第四項有關空氣槍之罪，其情節輕微者，得
減輕其刑。